【裁判字號】    97,訴,130
【裁判日期】    970214
【裁判案由】    毒品危害防制條例
【裁判全文】
臺灣基隆地方法院刑事判決               97年度訴字第130號
公  訴  人  臺灣基隆地方法院檢察署檢察官
被      告  乙○○
上列被告因毒品危害防制條例案件，經檢察官提起公訴（96年度
毒偵字第2677號、第2881號），被告於準備程序進行中，就被訴
事實為有罪之陳述，經本院合議庭裁定以簡式審判程序進行審理
，判決如下：
    主  文
乙○○施用第一級毒品，累犯，處有期徒刑拾月。又施用第一級
毒品，累犯，處有期徒刑拾月。應執行有期徒刑壹年貳月。
    事  實
一、乙○○前因施用第二級毒品安非他命案件，先後2次經本院
    裁定送觀察勒戒後，均認無繼續施用毒品之傾向，由臺灣基
    隆地方法院檢察署檢察官分別於民國89年7月17日、90年1月
    15日，各以89年度毒偵緝字第262號、89年度毒偵字第2452
    號及90年度毒偵字第133號為不起訴處分確定，並分別於89
    年7月28日、90年1月8日執行完畢釋放；又因施用第一級毒
    品海洛因案件，經本院裁定令入戒治處所施以強制戒治，並
    另以90年度訴字第555號判決判處有期徒刑8月確定，強制戒
    治部分，於91年2月8日停止戒治付保護管束，91年10月17日
    保護管束期滿而執行完畢，徒刑部分則於92年7月13日執行
    完畢；復因施用第二級毒品安非他命案件，經本院以93年度
    易字第74號判決判處有期徒刑4月確定，於94年2月12日執行
    完畢；再因施用第一級毒品海洛因及第二級毒品安非他命案
    件，經臺灣高等法院以93年度上訴字第3564號判決各判處有
    期徒刑10月、7月，應執行有期徒刑1年2月確定；另因持有
    第一級毒品案件，經本院以94年度基簡字第428號判決判處
    有期徒刑3月，並與上述徒刑經定應執行有期徒刑1年5月；
    復因同時施用第一級毒品海洛因及第一級毒品安非他命案件
    ，經本院以94年度訴字第512號判決判處有期徒刑1年確定，
    上開案件接續執行，於96年6月15日假釋出監付保護管束，
    嗣經撤銷假釋，應執行殘刑3月又23日，惟上述案件嗣經減
    刑及定應執行有期徒刑1年2月，故其殘刑無庸執行，而執行
    完畢。
二、詎乙○○猶不知戒除施用毒品惡習，復基於施用第一級毒品
    海洛因之各別犯意，先後於96年10月14日晚上7時許、96年1
    0月15日早上8時許，在其基隆市○○路48巷47號住處內，以
    將海洛因摻在香菸內吸食之方式，各施用第一級毒品海洛因
    1次。嗣於96年10月14日下午1時30分許，因至臺北縣政府警
    察局中和分局配合警方另案調查，並經其同意採尿送驗，結
    果呈嗎啡及鴉片類陽性反應；又因其為毒品列管調驗人口，
    經警於96年10月15日下午3時許，在基隆市○○路100號前查
    獲，並收受毒品調驗通知單後，於同日下午3時35分許，前
    往基隆市警察局第二分局接受採尿送驗，結果亦呈嗎啡及鴉
    片類陽性反應，而悉上情。
三、案經臺北縣政府警察局中和分局及基隆市警察局第二分局報
    告臺灣基隆地方法院檢察署檢察官偵查起訴。
    理  由
壹、程序方面
    本件被告乙○○所犯者非為死刑、無期徒刑、最輕本刑為3
    年以上有期徒刑之罪或高等法院管轄第一審案件，其於準備
    程序進行中就被訴事實為有罪之陳述，經告知其簡式審判程
    序之旨，並聽取公訴人、被告之意見後，本院業已依刑事訴
    訟法第273條之1第1項之規定，裁定以簡式審判程序進行本
    案之審理，且依同法第273條之2規定，簡式審判程序之證據
    調查，不受同法第159條第1項、第161條之2、第161條之3、
    第163條之1及第164條至第170條規定之限制，合先敘明。
貳、實體方面
一、認定事實所憑之證據及理由
  (一)上揭事實，業據被告乙○○於本院準備程序及審理時坦承不
    諱，且被告先後於96年10月14日、同年10月15日為警查獲後
    所採集之尿液，經警送請台灣檢驗科技股份有限公司檢驗結
    果，均呈嗎啡陽性反應及鴉片類陽性反應等情，有基隆市警
    察局第二分局採驗尿液通知書回執聯1份、列管毒人口尿液
    檢體採集送驗紀錄表2聯及台灣檢驗科技股份有限公司96年
    11月20日CH/2007/B0391號、96年10月29日CH/2007/A1170號
    濫用藥物尿液檢驗報告各1份附卷可稽，足認被告之自白與
    事實相符，其確於上揭時、地，分別施用第一級毒品海洛因
    ，應堪認定。
  (二)又被告前因施用第二級毒品安非他命案件，先後2次經本院
    裁定送觀察勒戒後，均認無繼續施用毒品之傾向，分別於89
    年7月28日、90年1月8日執行完畢釋放；又因施用第一級毒
    品海洛因案件，經本院裁定令入戒治處所施以強制戒治，並
    另以90年度訴字第555號判決判處有期徒刑8月確定，強制戒
    治部分，於91年2月8日停止戒治付保護管束，91年10月17日
    保護管束期滿而執行完畢；復因施用第二級毒品安非他命案
    件，經本院以93年度易字第74號判決判處有期徒刑4月確定
    ；再因施用第一級毒品海洛因及第二級毒品安非他命案件，
    經臺灣高等法院以93年度上訴字第3564號判決各判處有期徒
    刑10月、7月，應執行有期徒刑1年2月確定；另因同時施用
    第一級毒品海洛因及第一級毒品安非他命案件，經本院以94
    年度訴字第512號判決判處有期徒刑1年確定等情，有臺灣高
    等法院被告全國前案紀錄表、臺灣基隆地方法院檢察署刑案
    資料查註紀錄表及全國施用毒品紀錄表附卷可按。故本案事
    證明確，被告係強制戒治執行完畢釋放後，5年內再犯本件
    施用第一級毒品海洛因之犯行堪以認定，應依法論科。
二、論罪科刑：
  (一)按海洛因係毒品危害防制條例所列管之第一級毒品，此為該
    條例第2條第2項第1款所明定；又犯毒品危害防制條例第10
    條施用毒品之罪者，檢察官應聲請法院裁定，令被告入勒戒
    處所觀察、勒戒，經觀察、勒戒後，無繼續施用毒品之傾向
    者，應即釋放，並由檢察官為不起訴處分，有繼續施用毒品
    之傾向者，則由檢察官先聲請法院裁定令入戒治處所施以強
    制戒治，俟強制戒治期滿，再行釋放，並由檢察官為不起訴
    處分；而依前開規定觀察勒戒或強制戒治執行完畢釋放後，
    5年內再犯施用毒品之罪者，檢察官應依法追訴，毒品危害
    防制條例第20條第1項、第2項、第23條第2項分別定有明文
    。且倘被告於5年內已再犯，經依法追訴處罰，縱其第3次（
    或第3次以上）再度施用毒品之時間，在初犯經觀察、勒戒
    或強制戒治執行完畢5年以後，已不合於「5年後再犯」之規
    定，且因已於「5年內再犯」，顯見其再犯率甚高，原實施
    觀察、勒戒或強制戒治，已無法收其實效，即應依該條例第
    10 條處罰，有最高法院95年5月9日所作成之95年度第7次刑
    事庭會議決定可資參照。查本件被告經觀察、勒戒及強制戒
    治執行完畢釋放後，復因多次施用毒品案件，經本院或臺灣
    高等法院3次判刑確定，已如前述，是其本件施用第一級毒
    品海洛因之時間固在91年10月17日強制戒治執行完畢釋放5
    年後，惟其強制戒治執行完畢後既因施用毒品案件，經3次
    判決確定，依前揭說明，即非屬毒品危害防制條例第20條第
    3 項所定「五年後再犯」之情形，故檢察官依法逕行起訴本
    案，於法要無不合，合先敘明。
  (二)核被告2次施用海洛因之所為，均係犯毒品危害防制條例第
    10條第1項之施用第一級毒品罪。其各次持有第一級毒品海
    洛因係供施用，其持有第一級毒品之低度行為應為施用第一
    級毒品之高度行為所吸收，不另論罪。
  (三)又被告為本案施用毒品行為後，刑法第56條連續犯之規定業
    於94年2月2日修正公布刪除，並自95年7月1日起施行，其修
    正理由說明，謂「對繼續犯同一罪名之罪者，均適用連續犯
    之規定論處，不無鼓勵犯罪之嫌，亦使國家刑罰權之行使發
    生不合理之現象。」「基於連續犯原為數罪之本質及刑罰公
    平原則之考量，爰刪除有關連續犯之規定」等語，即係將本
    應各自獨立評價之犯行，採一罪一罰，始符合立法本旨，是
    就刑法修正施行後之多次施用犯行，除符合接續犯之要件外
    ，則應一罪一罰（最高法院96年度第9次刑事庭會議決議參
    照）。本件被告2次施用海洛因之行為，時間不同，且均係
    為滿足各該次之毒癮，於滿足毒癮後，該次行為即已完成，
    是各次施用行為均為各自獨立之行為，其前後次施用毒品行
    為間，並無密切不可分之關係，各自獨立構成同一施用毒品
    罪責，應予分論併罰。
  (四)查被告曾受前揭事實欄所載刑之科刑及執行完畢，有臺灣高
    等法院被告前案紀錄表1份在卷可按，其受有期徒刑執行完
    畢後，5年內故意再犯本件有期徒刑以上之罪，為累犯，應
    依刑法第47條第1項規定，就其所犯上述2罪，分別加重其刑
    。
  (五)爰審酌被告前因施用毒品案件，經觀察、勒戒、強制戒治及
    多次判刑後，猶不知戒除毒品惡習，在前案甫執行完畢不久
    ，即再為本件2次施用第一級毒品海洛因犯行，顯見其毒癮
    甚深，自不宜輕縱，並審酌其所犯施用毒品之犯罪係戕害自
    身健康之行為，於他人尚不致造成損害暨其犯後坦承犯行之
    態度等一切情狀，就其所犯上述2罪，分別量處如主文所示
    之刑，並定其應執行刑，以示懲儆。
三、應適用之法條：
    刑事訴訟法第273條之1第1項、第299條第1項前段，毒品危
    害防制條例第10條第1項、第23條第2項，刑法第11條前段、
    第47條第1項、第51條第5款，判決如主文。
本案經檢察官甲○○到庭執行職務。
中    華    民    國    97    年     2    月    14    日
                  刑事第一庭法  官  王美婷
以上正本證明與原本無異。
對於本件判決如有不服，應於收受送達後10日內，向本院提出上
訴書狀，上訴於臺灣高等法院，並按他造當事人之人數附具繕本
。
中    華    民    國    97    年     2    月    14    日
                            書記官  明祖斌
附錄本案論罪科刑法條：
毒品危害防制條例第10條第1項
施用第一級毒品者，處 6 月以上 5 年以下有期徒刑。


司法院資訊處製作；財團法人民間司法改革基金會備份。
